臺灣高等法院高雄分院刑事裁定
110年度侵聲再字第5號
                                    110年度侵聲再字第6號
再審聲請人  
即受判決人  蔡豪  



代  理  人  邱基峻律師
            吳孟謙律師
            劉煌基律師
上列聲請人因妨害性自主案件，對於本院109年度侵上訴字第73
號，中華民國109年11月25日第二審確定判決（臺灣橋頭地方法
院107年度侵訴字第46號，起訴案號：臺灣橋頭地方檢察署107年
度偵字第2253號），聲請再審，本院裁定如下：
    主  文
再審之聲請駁回。
    理  由
一、聲請意旨略稱：聲請人即受刑人丙○(下稱聲請人)因妨害性
    自主案件，前經一審對強制性交部分，量處有期徒刑4年，
    就強制猥褻部分，量處有期徒刑1年4月，並定其應執行刑為
    有期徒刑4年10月，經上訴後，二、三審均駁回被告上訴而
    確定。惟：①確定判決就聲請人於二審提出之「和解書」，
    因該和解書未明確載明告訴人收到賠償金而於量刑未為有利
    聲請人之認定。告訴人於民國110年6月17日最高法院判決後
    ，已於同年6月22日出具已收到聲請人交付和解金之「證明
    書」，被告於二審言詞辯論終結前，實際上已於107年5月交
    付新台幣(下同)25萬元，另於109年10月交付50萬元，2次共
    交付75萬元予A女，此有證人乙○○議員可證，確定判決漏未
    審酌聲請人實際已支付賠償金予被害人一情。②原確定判決
    所示甲公司之負責人甲○○已出具「聲明書」，證明聲請人非
    該公司之股東、合夥人、投資人，足資證明聲請人非A女之
    老闆，A女證述案發時因聲請人是老闆，須仰賴工作收入抒
    解房貸壓力，害怕聲請人生氣等情，與事實不符。③提出聲
    請人與張慧如之LINE對話截圖，證明聲請人與A女確有金錢
    往來之對價關係。並聲請傳喚證人張慧如、A女、乙○○、甲○
    ○證明上情，另請求履勘義大路辦公室之案發現場，用以證
    明案發現場地址門牌有誤及案發現場辦公室是透明玻璃，聲
    請人不可能在該處所性侵A女。爰依刑事訴訟法第420條第1
    項第6款「因發現新事實或新證據」規定，提起再審聲請云
    云。
二、按刑事訴訟法第420條第1項第6款規定「有罪之判決確定後
    ，因發現新事實或新證據，單獨或與先前之證據綜合判斷，
    足認受有罪判決之人應受無罪、免訴、免刑或輕於原判決所
    認罪名之判決者，得為受判決人之利益，聲請再審」；同條
    第3項規定「第1項第6款之新事實或新證據，指判決確定前
    已存在或成立而未及調查斟酌，及判決確定後始存在或成立
    之事實、證據」。所謂發現之新事實、新證據，不以該事證
    於事實審法院判決前已存在者為限，縱於判決確定後始存在
    或成立之事實、證據，亦屬之；惟須該事證本身可單獨或結
    合先前已經存在卷內之各項證據資料，予以綜合判斷觀察，
    認為足以動搖原有罪之確定判決，而為受判決人無罪、免訴
    、免刑或輕於原判決所認罪名之判決者，始得聲請再審（最
    高法院105年度台抗字第142號裁定意旨參照）。
三、經查：
  ㈠聲請人經本院109年度侵上訴字第73號刑事判決，駁回聲請人
    上訴，維持第一審主文：【丙○犯乘機性交罪，累犯，處有
    期徒刑4年；又犯強制猥褻罪，累犯，處有期徒刑1年4月。
    應執行有期徒刑4年10月。】，該判決主要係依憑聲請人所
    為不利於己部分之供述（即坦承於原判決事實欄所載時間、
    地點，請A女在其義大路辦公室幫忙接待賓客，A女並於同日
    下午自行離開，其後A女至高雄榮民總醫院急診時，聲請人
    前去該醫院接走A女，2人一起用餐及前往汽車旅館投宿等事
    實）、A女之證述（聲請人對其乘機性交、強制猥褻之犯行
    ）、證人即A女同事張慧如、A女友人林鈺珮之證述（親自見
    聞A女向其等陳訴遭聲請人性侵害之心理狀態及認知等情）
    、諮商心理師楊思芳之證述，佐以A女與張慧如間之「LINE
    」對話訊息、A女與林鈺珮間之「Messenger」對話訊息、A
    女之就醫資料、A女之心理諮商摘要報告等證據資料，而認
    定聲請人有前揭犯行，已逐一詳為敘明其論斷之理由，且經
    最高法院110年度台上字第1973號駁回聲請人上訴而確定在
    案，此經本院調取該案卷證核閱無訛。
  ㈡按刑事訴訟法第420條第1項第6款所謂應受輕於原判決所認罪
    名之判決，係指應受較輕罪名之判決而言，條文既曰輕於原
    判決所認「罪名」，自與輕於原判決所宣告之「罪刑」有別
    ，所謂輕於原判決所認罪名，係指與原判決所認罪名比較，
    其法定刑較輕之相異罪名而言，至宣告刑之輕重，乃量刑問
    題，不在本款所謂罪名之內，另同一罪名之有無加減刑罰之
    原因者，僅足影響科刑範圍而罪質不變，即與「罪名」無關
    ，自不得據以再審。從而自首、未遂犯、累犯、連續犯等刑
    之加減，並不屬於刑事訴訟法第420條第1項第6款所指罪名
    之範圍（最高法院70年第7次刑事庭會議決議、最高法院100
    年度台抗字第456號裁定參照）。聲請人雖提出A女於110年6
    月22日出具已收到聲請人交付和解金之「證明書」(本院卷
    二第151頁)，證明被告於二審言詞辯論終結前，實際上已交
    付A女75萬元和解金，並有證人乙○○之證詞可資為證，並據
    此新證據而聲請再審。然依前揭說明，聲請人上開主張，均
    非屬足以動搖原有罪確定判決，應為無罪、免訴、免刑或輕
    於原確定判決所認「罪名」之問題，而屬原確定判決關於量
    刑裁量輕重之證據，核與刑事訴訟法第420條第1項第6款之
    再審要件規定不符。
　㈢原確定判決對聲請人是否為甲公司之真實老闆，是否影響犯
    罪事實認定，已詳予論述如下：【至於被告於警偵訊及原審
    審理時，雖陳稱其當時僅係甲公司之顧問，而非實際負責人
    等語，綜觀本案卷證，客觀上雖亦無足以證明被告掌控甲公
    司之營運、人事、財務等事項，為該公司實際負責人之相關
    證據，惟就A女之主觀認知而言，則始終認為被告係甲公司
    之實際負責人，迭據A女於警偵訊及原審審理時陳述在卷，
    衡以A女僅係處理甲公司之行政庶務，無從參與或知悉甲公
    司之決策、經營等核心事項，其既隨同甲公司之秘書即證人
    張慧如稱呼被告為「老闆」，此等稱呼方式確足以令人產生
    被告為甲公司實際負責人之認知，堪認A女所述其於案發當
    時認為被告係甲公司之實際負責人乙節，其來有自，而非蓄
    意誇大被告身分。】(本院確定判決書第9-10頁)，是依上開
    判決理由之說明，聲請人是否為甲公司之實際老闆，並不影
    響A女證詞之可信度。是聲請人提出甲公司之負責人甲○○出
    具之「聲明書」(本院卷二第153頁)，並主張依證人甲○○之
    證詞，可以證明聲請人非甲公司之實際老闆，尚不足以動搖
    原有罪之確定判決。
　㈣聲請人雖另提出聲請人與張慧如於109年11月27日至同年12月
    1日之LINE對話截圖(本院卷二第141-149頁)，證明聲請人與
    A女確有金錢往來之對價關係，並聲請傳喚證人張慧如、A女
    證明上情。惟本院經核上開LINE對話截圖內容，張慧如於對
    話中雖提及：【您(聲請人)於晚上叫我拿3萬元到高屏橋附
    近，我車上載著她(A女)，難道不是給她的錢嗎?】(本院卷
    二第145頁)等情，惟聲請人是否有對A女犯乘機性交及強制
    猥褻犯行，已據原確定判決審酌證人A女及張慧如等人證詞
    及參酌其他補強證據認定在案。而上開對話內容雖談及聲請
    人是否交付A女3萬元一情，惟此情即縱屬實，核與聲請人是
    否有對A女乘機性交及強制猥褻犯行尚欠缺合理關連性，難
    認此項新證據足以動搖原有罪之確定判決。
　㈤聲請人固請求履勘義大路辦公室之案發現場，用以證明原確
    定判決認定之地點門牌有誤，且現場辦公室是透明玻璃，聲
    請人不可能在該處所性侵A女等情。然查：聲請人於案發時
    間(105年7月間)係向義守大學商借高雄市○○區○○路0號8樓一
    間閉鎖式辦公室(房間編號 10801-2)，做為籌組公司臨時辦
    公室之用，同上址8號8樓，為該校醫學院教學使用，並未曾
    出租或出借給聲請人或他人使用，此有義守大學111年2月10
    日義大總字第1110001463號函文在卷可稽(本院卷二第275頁
    )。而原確定判決記載本案乘機性交之案發地點是高雄市○○
    區○○路0號8樓，依上開函文所示之門牌號碼固然有所誤載，
    然依【判決有誤寫、誤算，或其他類此之顯然錯誤者，或其
    正本與原本不符者，法院得以裁定更正之】，民事訴訟法第
    232條第1項規定，及大法官會議第43號解釋意旨認為此規定
    於刑事訴訟法準用之。本案犯罪地點縱有門牌號碼(6號8樓
    誤載8號8樓)之誤載，尚不影響裁判本旨，為屬法院依法裁
    定更正之事由，尚難據為再審之理由。另依義守大學上開函
    文所示，該辦公室(6號8樓)既為閉鎖式辦公室，而原確定判
    決認定案發時間，只有聲請人與A女在該辦公室，故該辦公
    室是否使用透明玻隔間設施，顯與聲請人是否有該犯罪事實
    欠缺合理關連性，客觀上亦不足動搖法院心證之認定。是聲
    請人此部分主張，亦無足取。
四、綜上所述，聲請再審意旨所指上開事證，無論係單獨或結合
     先前已經存在卷內之各項證據資料，予以綜合判斷，均未
    能因此產生合理之懷疑，而有足以推翻原確定判決所認事實
    之 蓋然性，難認符合修正後刑事訴訟法第420條第1項第6款
    「 新事實或新證據」規定之確實性要件。從而，本件再審
    之聲 請為無理由，應予駁回。
據上論斷，應依刑事訴訟法第434 條第1 項，裁定如主文。
中　　華　　民　　國　　111 　年　　11　　月　　18　　日
                  刑事第六庭    審判長法  官  李政庭
                                      法  官  毛妍懿
                                      法  官  施柏宏
以上正本證明與原本無異。
如不服本裁定應於送達後10日內向本院提出抗告狀。
中　　華　　民　　國　　111 　年　　11　　月　　18　　日
                                      書記官  沈怡瑩